臺灣高等法院交通事件裁定　　　　　　　　　　　　九十三年度交抗字第五五六號
　　抗告人　甲○○　三十七歲.
右抗告人因違反道路交通管理處罰條例案件，不服臺灣新竹地方法院中華民國九十三
年六月二十四日裁定（九十二年度交聲字第二三四號），提起抗告，本院裁定如左：
    主  文
抗告駁回。
    理  由
壹、原裁定以：
一、原處分意旨略以：抗告人即異議人甲○○駕駛其所有之車牌號碼三Ｈ─八六五二
    號自用小客車，於民國九十二年十月三日二十三時五十七分許，行經桃園縣龜山
    鄉○○路與長壽路口時，於設有燈光號誌管制之交岔路口違規闖紅燈，經桃園縣
    警察局交通隊警員魏慧珍依闖紅燈自動照相設備拍照採證，以受處分人有違反道
    路交通管理處罰條例第五十三條第一項規定之行為掣單舉發，經原處分機關調查
    結果，認受處分人確有前開違規犯行，乃依道路交通管理處罰條例第五十三條第
    一項規定，裁處罰鍰新臺幣（下同）二千七百元，並依同法第六十三條第一項第
    一款，記違規點數三點。
二、聲明異議意旨略以：異議人於九十二年十月三日二十三時五十七分許，按燈光號
    誌管制規定通過桃園縣龜山鄉○○路與長壽路施工路口，遭模糊採證照片拍照依
    違規闖紅燈逕行舉發，惟依現場採證照片可得知數自用小客車因道路施工致車道
    縮減並塞車難行，顯見該闖紅燈自動照相設備判斷真正違規車輛之真實性已有可
    疑，且當時燈光號誌為紅燈可右轉，但照片中並未拍攝到完全違規闖紅燈直行的
    過程，顯無法證明本件違規闖紅燈犯行云云。
三、本院認定之依據：
(一)、按受處分人，不服第八條主管機關所為之處罰，得於接到裁決書之翌日起二十日
    內，向管轄地方法院聲明異議。又交通法庭認為聲明異議無理由者，應以裁定駁
    回之，道路交通管理處罰條例第八十七條第一項、道路交通案件處理辦法第十九
    條分別定有明文。次按行車管制號誌之圓形紅燈，係車輛面對圓形紅燈表示禁止
    通行，不得超越停止線或進入路口，且汽車駕駛人，行經有燈光號誌管制之交岔
    路口闖紅燈者，處新臺幣一千八百元以上五千四百元以下罰鍰，又汽車駕駛人，
    違反左列各款所列條款之一者，除依原條款處罰鍰外，並予記點有第四十三條、
    第五十三條或第五十四條情形之一者，各記違規點數三點，道路交通標誌標線號
    誌設置規則第二百零六條第五款、道路交通管理處罰條例第五十三條、第六十三
    條第一項第三款亦均有規定。
(二)、經查，異議人駕駛前開車牌號碼三Ｈ─八六五二號自用小客車於右揭時、地闖紅
    燈之違規事實，已為現場設置之闖紅燈自動照相設備所拍攝，此有桃園縣政府警
    察局於九十二年十一月三日之桃警交字第０九二００一一七五六號函所附之舉發
    照片三幀在卷足稽，而卷附之舉發照片，於第一幀顯示：於九十二年十月三日二
    十三時五十七分許，異議人所駕駛之上開車輛於該號誌顯示紅燈並已亮四點六秒
    後，行至第二車道感應線圈內；第二幀照片顯示：該紅燈號誌已亮五點六秒後，
    異議人所駕駛之前揭車輛仍然向前繼續行駛；第三幀照片則承前接續顯示：該紅
    燈號誌已亮六點六秒時，異議人已前行至全家便利商店正門口，參以異議人自承
    ：「我的車頭通過停止線，我繼續行駛」等語（本院卷第二三頁），足認異議人
    於舉發時、地確有違規闖越紅燈之事實，應可認定。
(三)、至異議人辯稱：「我的車道前方還有其他的車輛，因為是其他的車子壓到感應線
    ，他們的機器並不能判斷是哪臺車壓到感應線的」云云。惟證人即開立舉發違反
    道路交通管理事件通知單之警員魏慧珍到庭證稱：「固定桿的雷達測速器可以鎖
    定多車道，照片上的黃色區塊第一排是時間，第二排Ｙ是車道，如果Ｙ之前的數
    字顯示是一，表示是第一車道，如果是二就是第二車道，Ｒ表示紅燈，其後的數
    字表示紅燈的秒數，本張照片Ｒ○四六代表紅燈已經經過了四秒六，這是採證第
    一張照片的時間，測速器它是連續拍攝，不管多少部車子通過，只要違規，全部
    都會拍下來，而且會有其違規秒數，不會有拍照空檔」等語（本院卷第二四頁）
    ，是依上開證人所述，參以卷附之現場採證照片三幀可知，闖紅燈自動照相設備
    可明確特定違規車輛，故異議人所辯機器無法判斷何車壓到感應線圈云云，顯無
    可採。
(四)、另異議人辯稱：「紅燈顯示可以右轉，他們並沒有拍攝到我右轉的整個過程」云
    云，然異議人駕駛之上開車輛行經取締路口時，若有欲右轉之意，依照正常交通
    駕駛之常態，在無任何阻塞、礙難行駛之情況下，本於全家便利商店正門左側即
    可將車右轉，且應顯示右轉方向燈，惟觀諸上開卷附照片，異議人駕駛之車輛不
    僅於該路口未予減速，且車輪亦無任何右轉之跡象，暨無顯示右轉方向燈，是異
    議人於舉發當時確係直行通過該路口，亦可認定。再異議人又稱：「當天因為施
    工很多車子都擠在那裡，不知道是那臺車壓到感應線」云云，惟「經檢視調閱採
    證照片，路口處未有所述道路施工，亦未有車道縮減為一或塞車情形，且該車行
    經路口時，係於紅燈亮啟後四點六秒時超越停止線，並繼續行駛通過路口，與所
    述顯有不符」等情，復有桃園縣警察局九十二年十一月三日桃警交字第○九二○
    ○一一七五六號函乙份在卷可稽（本院卷第十二頁），是異議人所辯違規路口因
    施工導致車道縮減或塞車云云，復無可採。
(五)、再以固定桿感應測速照相機之科學儀器取得車輛超速行駛之違規事實，其所需之
    舉證狀態稍縱即逝，除以經科學儀器照相之採證相片作為證據外，事後無法還原
    現場狀態，而交通警員製單舉發違反道路交通管理處罰條例所列之違規事實，本
    質上為行政處分，係公務員基於職務上權力，依法就特定之具體事件所為具有公
    法上效果之單方行政行為，基於公務員為公法上行為具有公信力之原則，該行政
    處分當可被推定為真正，其據以依法處分之事實認定亦為真正無誤，此與民事訴
    訟法第三百五十五條第一項規定：「文書依其程式及意旨得認作公文書者，推定
    為真正」之情形相同。本此公信原則，乃立法者賦予行政機關制定違反道路交通
    管理事件統一裁罰基準及處理細則，使警員得對汽車所有人逕行製單舉發，以達
    其維護交通秩序、安全之行政目的，反之，若謂公務員一切行政行為均需預留證
    據以證其實，則國家行政勢必窒礙難行，據此，刑事訴訟法就犯罪證據有關之規
    定中與屬行政秩序罰之交通違規裁罰本質不合之部分，自不在準用之列。更何況
    異議人亦未能就執勤警員之舉發有誤提出相關證據以供調查，本院經查亦無任何
    證據足資證明警員有捏造事實違法取締之情事，則執勤警員本其維護交通秩序、
    安全職責所為之舉發，自應受到合法、正確之推定，該舉發單之可信度要屬無疑
    ，且本件取締違規所使用闖紅燈測速照相設備，為國外進口高科技精密儀器，據
    製造商、代理商稱在出廠前均獲該國中央標準局證明部門認證，送由臺灣臺北地
    方法院公證處認證，並經桃園縣政府警察局交通隊定期針對儀器運轉狀況巡檢合
    格在案，有荷蘭中央標準局編號：２１‧１１９４號證明書、臺灣臺北地方法院
    公證處公證人八十八年度認字第一九四一四二號認證書（認證日期為八十八年十
    月十三日）、固定照相桿儀器巡檢紀錄表四份附卷可憑（參本院卷第二十六頁至
    第三十八頁），可知平時亦有專人維修保養現均正常使用狀態，是以，該具固定
    桿感應測速照相機器應無故障之情形發生，聲明異議人空言質疑採證照片，顯無
    理由。
(六)、異議人以上揭情詞置辯，均難認為有理由，本件事證明確，異議人於舉發之交岔
    路口闖紅燈之違規行為應堪認定。
四、綜上，異議人確有於前揭時、地行經有燈光號誌管制之交岔路口闖越紅燈之違規
    行為。從而，原處分機關依道路交通管理處罰條例第五十三條之規定，裁處受處
    分人罰鍰二千七百元，並依同法第六十三條規定記違規點數三點核無違誤，本件
    異議人之異議為無理由，自應將其異議駁回。
貳、抗告意旨略以：(一)桃園縣龜山鄉○○路與長壽路交會路口於案發時有施工，照片
    內所示黃色燈光警示及中間車道堆滿土石清晰可見，原審未予究明，遽以認定無
    施工情事，認事用法顯有違誤。(二)舉發機關提供原審之採證照片與寄交予抗告人
    之照片出入甚大，證人魏慧珍證稱測速器是連續拍攝，不會有拍照空檔。則本案
    應有九幀照片，惟舉發機關所提供之照片，其雨滴、清晰度、係爭車輛之前一部
    車輛均遭刻意處理過，其變、偽造照片之嫌疑重大。(三)原裁定排除刑事訴訟法就
    犯罪證據有關規定之適用，顯有自創法律之嫌；且未考慮兩造平等原則，違反證
    據裁判法則，偏頗舉發機關警員等語，請求撤銷原裁定。
參、原審認抗告人有違規闖紅燈之事實，而駁回其異議，已於裁定中詳敘認定之依據
    及理由，核無不合。抗告意旨猶指稱該路口有施工之情形云云，惟此已據原裁定
    予以指駁，而經檢視原審卷內舉發之照片，及抗告人所提之照片，路口並未有施
    工，亦未有道路縮減為一線道之情事，且縱有施工之情形，亦不足據以為可不遵
    守交通號誌之依據，以此為辯，難謂有理由。抗告人另空言舉發機關有偽造照片
    之行為，並徒憑己意解釋法令，指摘原裁定不當，求為撤銷原裁定，自非有理由
    ，應予駁回。
肆、據上論斷，應依刑事訴訟法第四百十二條，道路交通案件處理辦法第二十六條，
    裁定如主文。
中　　　華　　　民　　　國　　九十三　　年　　　八　　　月　　　十七　　日
                              臺灣高等法院交通法庭
                                  審判長法  官  蔡 永 昌
                                        法  官  陳 榮 和
                                        法  官  蔡 國 在
右正本證明與原本無異。
不得再抗告。
                                        書記官  耿 鳳 君
中　　　華　　　民　　　國　　九十三　　年　　　八　　　月　　 十七 　　日
